臺灣高雄地方法院民事裁定
108年度消債更字第336號
聲  請  人  吳雯惠（原名：吳智惠）
0000000000000000

0000000000000000

代  理  人  陳靜娟律師
上列當事人因消費者債務清理事件聲請更生，本院裁定如下：
    主  文
聲請人吳雯惠（原名：吳智惠）自中華民國一百零九年三月十日
下午四時起開始更生程序。
命司法事務官進行本件更生程序。
    理  由
一、聲請意旨略以：伊無力清償債務，曾依中華民國銀行公會會
    員辦理消費金融案件無擔保債務協商機制請求共同協商債務
    方案成立，協商內容不詳（詳如後述），聲請人勉為償還數
    期後仍不得已毀諾。因聲請人有不能清償債務或有不能清償
    之虞，復未經法院裁定開始清算程序或宣告破產，爰聲請更
    生等語。
二、按債務人不能清償債務或有不能清償之虞者，得依本條例所
    定更生或清算程序，清理其債務。債務人無擔保或無優先權
    之債務總額未逾新臺幣（下同）12,000,000元者，於法院裁
    定開始清算程序或宣告破產前，得向法院聲請更生。法院開
    始更生程序之裁定，應載明其年、月、日、時，並即時發生
    效力。法院裁定開始更生或清算程序後，得命司法事務官進
    行更生或清算程序，必要時得選任律師、會計師或其他適當
    之自然人或法人一人為監督人或管理人。消費者債務清理條
    例（下稱消債條例）第3條、第42條第1項、第45條第1項及
    第16條第1項分別定有明文。
三、經查：
  ㈠經核，聲請人於民國95年間協商成立後，繳納數期即未行繳
    款，最大債權銀行安泰銀行於95年9月18日報送毀諾（見本
    案卷第11頁銀安泰行陳報狀），而聲請人稱毀諾時與前配偶
    共同經營美髮店，前配偶每月僅給予聲請人3,000元作為生
    活費用等語（見本案卷第15頁聲請人補正狀），而關於協商
    內容及繳款、毀諾等資料，經本院二次函詢最大債權銀行星
    展銀行均未獲回覆，有本院送達證書附卷可稽（見本案卷第
    38頁、第64頁），則聲請人所稱有不可歸責於己之事由，致
    不能履行原協商條件，本院即推定為真，是聲請人主張其於
    與債權銀行達成協商結論後，因不可歸責於己之事由致履行
    顯有重大困難，即認可信。
  ㈡次查，聲請人於106年及107年度申報所得均為0元，惟其自陳
    聲請更生前2年內有薪資所得共432,000元（即每月18,000元
    ），名下有2011年出廠之普通重型機車1部，勞工保險投保
    於高雄市電影戲劇業職業工會，另有國泰人壽2張保單解約
    金共17,083元及富邦人壽1張保單解約金9,862元。又聲請人
    自陳受僱於胞姐吳雯琪，於高雄市鼓山區昌盛街之家庭式美
    髮店負責洗頭，1個人頭抽35元，另有賣產品之佣金，切結
    每月收入為18,000元，未領取社會局補助，2名成年子女均
    未給付扶養費等情，此有財產及收入狀況說明書（108年度
    司消債調字第354號卷，下稱調解卷，第4至5頁）、債權人
    清冊（調解卷第5至6頁）、財團法人金融聯合徵信中心前置
    協商專用債權人清冊（調解卷第8至9頁）、財政部高雄國稅
    局106年及107年度綜合所得稅各類所得資料清單及總歸戶財
    產查詢清單（調解卷第10至12頁）、勞工保險被保險人投保
    資料表（調解卷第13頁）、國泰人壽保險股份有限公司函（
    本案卷第12至13頁）、信用報告（本案卷第19頁）、戶籍謄
    本（本案卷第20頁）、員工在職證明書（本案卷第26頁）、
    存摺（本案卷第27頁）、商業保險投保資料查詢結果表（本
    案卷第30頁）、高雄市政府社會局社會福利資訊料查詢表（
    本案卷第40至43頁）、美髮店照片（本案卷第55頁）、薪資
    證明書（本案卷第56頁）、收入切結書（本案卷第57頁）、
    富邦人壽保險股份有限公司陳報狀（本案卷第58頁）等在卷
    可參。則在查無聲請人有其他收入來源之情形下，佐以其10
    6、107年度均無申報所得紀錄，且已出具收入切結書及吳雯
    琪出具之證明書，本院即以其切結每月收入18,000元作為核
    算其現在償債能力之基礎。
  ㈢關於聲請人個人日常必要支出部分，按債務人必要生活費用
    ，以最近一年衛生福利部或直轄市政府所公告當地區每人每
    月最低生活費一點二倍定之，消債條例第64條之2第1項定有
    明文。本院參酌衛福部社會司所公告109年度高雄市最低生
    活費標準為13,099元，則聲請人每月生活所必需除有特殊情
    形並有證據證明者外，自宜以此數額之1.2倍即15,719元為
    度，始得認係必要支出。又上開最低生活費用之標準，係照
    當地近1年平均每人消費支出60％，依其基準之家庭收支調查
    報告調查表格式示有關經常性支出之調查項目，其原即包括
    利息支出、食品、衣著、房租及水費、電費、醫療保健、交
    通、娛樂、教育等基本生活需求；因聲請人於調解程序陳稱
    居住於母親名下房屋，堪認聲請人客觀上應無房屋費用支出
    ，故於計算聲請人個人每月必要生活費時，即應自前開已包
    括聲請人居住費用在內，扣除相當於房租支出所佔比例約24
    .36％，俾免重複計列費用，而符公平之旨，則依此計算之結
    果，聲請人每月之必要生活費在不含居住費用之情形下，即
    應為11,890元【計算式：15,719－（15,719×24.36%）＝11,89
    0】。
  ㈣至扶養部分，聲請人主張扶養長女，每月扶養費3,000元。經
    查，聲請人與前配偶楊富雄（96年間離婚，108年4月歿）育
    有之長女楊○倍係88年生，現就讀大仁科技大學進修部二技
    ，106年及107年度申報所得分別為58,800元、101,747元（
    均為薪資所得），名下有1房2地（即其左營區戶籍址），勞
    工保險投保於美德耐股份有限公司，前每月領取社會局就學
    補助6,115元至106年5月止，現無領取補助；又楊富雄遺產
    有位於左營區之1房2地及郵局存款65,699元，由子女楊○叡
    、楊○倍繼承等情，此有戶籍謄本、所得資料及財產查詢清
    單、在學證明、存摺、財政部高雄國稅局遺產稅免稅證明書
    在卷可憑（本案卷第21至25頁、第28頁及反面、第31頁、第
    44至47頁、第66頁）。又聲請人陳稱長女於美德耐股份有限
    公司工作，每月收入約24,000元，長女名下之郵政存簿儲金
    簿於108年6月13日由楊○叡存入846,000元係楊富雄死亡時之
    部分保險金，受益人為2名子女，另現金遺有40餘萬元由子
    女平均分配等語（見本案卷第16頁、第53頁），是聲請人之
    長女業已成年，雖仍在就學中，惟有薪資收入及繼承遺產，
    已無受聲請人扶養必要，聲請人所提列每月支出長女扶養費
    應予以剔除。
  ㈤綜上所述，以聲請人現每月收入18,000元為其償債能力基準
    ，扣除個人必要生活費11,890元後，餘6,110元，而聲請人
    目前負債總額為1,706,347元（參調解卷第29頁以下，包含
    ：安泰銀行、新光銀行、玉山銀行、凱基銀行、良京實業公
    司、富邦資產公司），扣除保險解約金計26,945元，以聲請
    人每月所餘按月攤還結果，需約23年【計算式：（1,706,34
    7－26,945）÷6,110÷12＝22.9】始能清償完畢，應認其已不能
    清償債務。此外，聲請人無擔保或無優先權之債務總額未逾
    12,000,000元，且無消債條例第6條第3項、第8條或第46條
    各款所定駁回更生聲請之事由存在，則聲請人聲請更生為有
    理由，應予准許，爰命司法事務官進行本件更生程序。
四、依消債條例第11條第1項、第45條第1項，裁定如主文。
中　　華　　民　　國　　109 　年　　3 　　月　　10　　日
                  民事庭　法  官　賴寶合
以上正本係照原本作成。
本裁定不得抗告。
中　　華　　民　　國　　109 　年　　3 　　月　　10　　日
                          書記官  胡美儀